【裁判字號】    95,他調訴,1
【裁判日期】    951205
【裁判案由】    撤銷調解之訴
【裁判全文】
臺灣高雄地方法院民事判決            95年度他調訴字第1號
 原      告  丙○○
 被      告  乙○○
 兼法定代理  甲○○
 人
上列當事人間撤銷調解之訴事件，本院於民國95年11月21日言詞
辯論終結，判決如下：
      主      文
原告之訴駁回。
訴訟費用由原告負擔。
      事實及理由
一、原告主張：兩造因被告乙○○主張受僱原告為原告改建房屋
    而至工地摔落受傷，而於95年5 月4 日在高雄市楠梓區公所
    3 樓調解委員會調解，原告雖未僱用乙○○，然經調解委員
    會仲裁後賠償被告慰問金新台幣 (下同)600,000 元 ；憲法
    第7 條是保障平等原則，因上開調解違反民法第172 條、第
    174 條、第74條、第2 條、第148 條、第184 條、第72條及
    有刑法第344 條、第339 條第1 項第2 項等無效或得撤銷之
    情形，原告自得請求撤銷上開調解，並重新裁判；又調解委
    員錯誤以甲○○之陳述是正確的，沒有審究事實真相及兩造
    爭議之所在，造成不當的調停結果，依鄉鎮市調解條例第21
    條、第22條、第29條請准判決撤銷調解之訴，歸還不當得利
    ；又原告因曾遭搶因而會心生恐懼。並聲明：請求撤銷兩造
    於95年5月4日在高雄市楠梓區公所成立之調解。
二、被告則以：原告為高雄市○○區○○路145 號吉豐耳鼻科診
    所之負責醫師，因該診所改建之需，自購材料自行鳩工，被
    告2 人受其僱用為其施工，95年1 月15日下午1 時30分許，
    乙○○在施工中自5 樓電梯孔不慎墜落，受有腹部挫傷、左
    踝骨折、左肘骨折、骨盆壓迫性骨折、薦骨骨折及恥骨聯合
    分離，左踝關節殘留永久性運動障礙之傷害，事故原因係施
    工現場欠缺安全設施且無監工人員，被告因而聲請調解，並
    於95年5 月4 日調解當場成立，原告係在無強制出席義務下
    且出於自由意願出席調解，原告請求撤銷並無理由。並聲明
    ：(一)原告之訴駁回。(二)如受不利判決，願供擔保請准宣告免
    為假執行。
三、兩造不爭執及爭執事項：
    不爭執事項：
  (一)被告乙○○於95年1月15日在原告高雄市○○區○○路145
    號工地摔落，受有腹部挫傷、左踝骨折、左肘骨折、骨盆壓
    迫性骨折、薦骨骨折及恥骨聯合分離，左踝關節殘留永久性
    運動障礙之傷害。
  (二)兩造於95年5 月4 日在高雄市楠梓區公所調解委員會調解成
    立，調解內容為「對造人 (即原告)同 意給付乙○○、甲○
    ○等2 人慰問金新台幣陸拾陸萬元整並自95年6 月份起每月
    一期在當月15日給付新台幣壹拾壹萬元整共分6 期以上如其
    中一期未付即視同全部到期應一次全部付清。乙○○、甲○
    ○等二人放棄其餘民事請求權及刑事告訴權。」，並經本院
    高雄簡易庭95年雄核字第839號核定。
    爭執事項：
    原告以本件調解事件依憲法第7 條保障平等原則，有違反民
    法第172 條、第174 條、第74條、第2 條、第148 條、第
    184 條、第72條及有刑法第344 條、第339 條第1 項第2 項
    等無效或得撤銷之情形；又調解委員錯誤以甲○○之陳述是
    正確的，沒有審究事實真相及兩造爭議之所在，造成不當的
    調停結果，依鄉鎮市調解條例第21條、第22條、第29條得請
    准判決撤銷調解之訴，重訴裁判，有無理由？
四、本院判斷意見如下：
  (一)按調解經法院核定後，當事人就該事件不得再行起訴、告訴
    或自訴，經法院核定之民事調解，與民事確定判決有同一之
    效力，經法院核定之民事調解，以給付金錢或其他代替物或
    有價證券之一定數量為標的者，其調解書得為執行名義。又
    因當事人聲請而成立之民事調解，經法院核定後有無效或得
    撤銷之原因者，當事人得向原核定法院提起宣告調解無效或
    撤銷調解之訴，前項訴訟，當事人應於法院核定之調解書送
    達後30日內提起之，鄉鎮市調解條例第27條、第29條分別著
    有明文。因此經法院核定之民事調解，有無效或得撤銷之原
    因者，依同條例第29條第一項規定，當事人欲求救濟，惟有
    循此方法為之(最高法院75年台上字第1035號判例意旨參照
    。
  (二)本件調解成立後，高雄市楠梓區公所係於95年6 月13日以高
    市楠區調字第950006425 號寄送調解書予兩造，有上開函文
    可參，原告於95年7 月12日提起本件訴訟並繫屬本院，亦有
    收件章為憑，是其提起訴訟未逾30日期間，先予明。
  (三)查兩造因乙○○摔傷之損害賠償事件糾紛，經乙○○聲請調
    解，兩造於95年5 月4 日調解成立，調解書並經本院高雄簡
    易庭核定後由高雄市楠梓公所寄送兩造，有本院高雄簡易庭
    95年雄核字第839號卷及上開高雄市楠梓區公所函可參。是
    上開調解已與民事確定判決有同一效力，其所確定之法律關
    係，非但當事人不得更行起訴，於其他訴訟程序中當事人不
    得為相反之主張，法院亦不得為相抵觸之裁判，當事人僅得
    於調解有無效或得撤銷之原因時，於核定之調解書送達後30
    日內提起宣告調解無效或撤銷調解之訴，以除去系爭調解之
    程序法上及實體法上之效力。
  (四)原告於上開調解所做成之和解契約，同意給付被告2人如調
    解書所載之金額及給付方法，其法律關係已為調解之既判力
    所及，不得再為相反之主張，其於本件起訴，改稱並未雇用
    乙○○，毋庸負損害賠償責任，依上開說明，本院受調解效
    力之拘束，自不得就系爭調解之法律關係為相反之認定，是
    原告主張調解所為和解契約有自始、確定、絕對無效或得撤
    銷之事由，請求確認該調解所成立之和解契約之權利義務關
    係不存在，為無理由。
  (五)原告雖另主張其成立調解，係受脅迫所為，然就此有利於己
    之事實，並未能舉證證明以實其說，所述已難採信；況證人
    即調解時在場之調解委員會秘書吳秋霖到庭證稱「我聽到的
    是被告本來要求一百八十萬元，原告不願意給，不願意給的
    原因，當時有說摔傷的人不是他僱用的。」「當時調解會主
    席丁○○，有勸說原告因為人確實是在原告的工地受傷，本
    於愛心應該要給，應該要作一點補償，所以才沒有列為賠償
    金，原告經過調解委員的勸說之後，表示他同意給付被告六
    十萬元，表示原告同意主席的意見願意補償給被告，被告本
    來不同意，也是經過調解委員說再加六萬元六六大順，所以
    兩造後來就同意以六十六萬元達成補償的總金額，原告表示
    他一時拿不出那麼多錢，所以後來才用分期的。」「完全沒
    有 (指有無人強迫原告)， 調解過程都很平和，也都經過原
    告的同意才記載的。」「完全沒有說到這件事（調解過程有
    無聽原告提及他因為感到心中害怕，而不得不同意調解），
    且調解過程的氣氛也很好，原告還一再表示意見，經過主席
    勸說，他才同意，連分幾期都是原告提出來的，主席還說只
    要被告同意就可以。」 (95年9 月19日言詞辯論筆錄)， 是
    依證人所言，足認原告並無遭迫脅迫而於調解書簽名之情形
    ；況原告亦自陳「那只是我自己心中感覺害怕，且不能說出
    來，所以證人不知道。」「我是因為當時的氣氛下，我覺得
    很害怕，因為前一天有壹個鄭先生跑來跟我說他與被告甲○
    ○的父親很熟，他知道甲○○的身上有刺青，他叫我損失一
    點就算了以免以後變化很多。」 (同上期日筆錄)， 「我之
    所以害怕是因為我曾經遭搶過，所以只要聽到有人說是刺青
    或有不良紀錄，我就會害怕」 (95年11月21日言詞辯論筆錄
    )， 依原告自陳，亦可認並未實際受有脅迫，僅其內心主觀
    有害怕之感覺，亦與所謂遭脅迫之情形不符，況原告就曾脅
    迫之事實，亦未能舉任何證據以為證明，此部分主張並無理
    由。
  (六)又法律行為，係乘他人之急迫、輕率或無經驗，使其為財產
    上之給付或為給付之約定，依當時情形顯失公平者，法院得
    因利害關係人之聲請，撤銷其法律行為或減輕其給付，民法
    第74條固有明文。然依上開說明，原告得否於調解成立後依
    本條規定請求撤銷調解書之內容已有疑義；況原告身為具有
    相當學經歷之專科醫師，為兩造所不爭執，又未舉證證明有
    何急迫輕率或無經驗而與被告成立解調之情事，調解過程極
    為平和亦經證人證述如前，原告此部主張亦無理由。
  (七)又鄉鎮市民事調解，因非於法院訴訟進行中所為之和解，故
    調解成立者，在兩造當事人間，其法律上性質應為私法行為
    ，亦即相當於民法第736 條之和解契約，乃兩造約定，互相
    讓步，以終止爭執或防止爭執發生而成立之契約。依民法第
    737條規定，有使當事人所拋棄之權利消滅及使當事人取得
    和解契約所訂明權利之效力。而依鄉鎮市調解條例第11條規
    定，民事事件應得當事人之同意，始得進行調解。原告如對
    被告聲請調解時提出受僱於原告之主張有所爭執，可不參加
    調解或拒絕同意調解內容，原告於調解程序既同意互相退讓
    ，同意給付被告2 人慰問金660,000 元，並自95年6 月份起
    每月一期在當月15日給付110,000 元共6 期如其中一期未付
    即視為全部到期應一次全部付清，作成調解以終止爭執，即
    有使被告取得調解之和解契約所約定權利之效力，其內容並
    無民法第71條違反法律強制或禁止規定，或有背於同法第72
    條公序良俗而無效之情形，亦難謂有何違反民法第148 條誠
    實信用原則之情事。
 (八)此外，原告另主張有違憲法第7 條保障平等原則或主張違反
   民法第172 條、第174 條、第2 條、第184 條及有刑法第344
   條、第339 條第1 項第2 項等無效或得撤銷之情形，及主張
   調解委員錯誤以甲○○之陳述是正確的，沒有審究事實真相
   及兩造爭議之所在，造成不當的調停結果，依鄉鎮市調解條
   例第21條、第22條、第29條請准判決撤銷調解之訴，歸還不
   當得利，均未舉證證明以實其說，且查無原告主張各該條款
   之情形，原告主張並無理由。
五、綜上所述，原告主張本件調解所為之和解契約，違反上開各
    法律規定，而有無效或得撤銷之情形，求為撤銷兩造就本件
    調解及所為和解契約所生之權利義務關係，為無理由，不應
    准許。
六、據上論結：本件原告之訴為無理由，爰依民事訴訟法第78條
    ，判決如主文。
中    華    民    國    95    年    12    月    5     日
                  民事第七庭    法  官  林玉心
如不服本判決，應於送達後20日內，向本院提出上訴狀並表明上
訴理由，如於本判決宣示後送達前提起上訴者，應於判決送達後
10日內補提上訴理由書（須附繕本）。
中    華    民    國    95    年    12    月    5     日
                                書記官  胡樂寧


司法院資訊處製作；財團法人民間司法改革基金會備份。
